【裁判字號】    88,上易,1463
【裁判日期】    890315
【裁判案由】    背信
【裁判全文】
臺灣高等法院臺中分院刑事判決              八十八年度上易字第一四六三號
    上  訴  人  臺灣臺中地方法院檢察署檢察官
    被      告  丙○○
                庚○○
    共      同
    選任辯護人  洪贊楊
右上訴人因被告等背信案件，不服臺灣臺中地方法院中華民國八十八年三月三十一日
第一審判決（民國八十八年度易字第一二六號，起訴案號：臺灣臺中地方法院檢察署
民國八十七年度偵字第一六九一二、二三四九○號），提起上訴，本院判決如左：
    主      文
原判決關於丙○○部分撤銷。
丙○○為他人處理事務，意圖為自己不法之利益，而為違背其任務之行為，致生損害
於本人之財產，處有期徒刑陸月。
其他上訴駁回。
    事      實
一、丙○○於民國（下同）八十四年六月間，以其妻庚○○之名義，與告訴人丁○○
    、甲○○、己○○等人合夥，由丁○○出資新台幣（下同）二百萬元、甲○○出
    資二百五十萬元，己○○出資二百萬，丙○○出資一百萬元，並以庚○○之名義
    向林順發購買坐落在台中縣神岡鄉○○段四九七、四九七－一六、四九七－一七
    地號等三筆田地，並信託登記在具有自耕農身分之乙○○（業經檢察官不起訴處
    分確定）名下。詎丙○○於八十七年一月二十八日，向土地所有權狀保管人丁○○稱有買主要購買上開田地，丁○○、甲○○、己○○等人即委託丙○○以一千
    一百萬元以上之價格全權處理土地出售之事務，並由丁○○交付土地所有權狀予
    丙○○後，丙○○因經營事業不善缺錢週轉，竟意圖為自己不法之利益，而違背
    其任務，於八十七年三月間持前揭土地所有權狀，以自己為債務人，設定本金最
    高限額四百三十萬元之抵押權，向不知情之盧泰松借款三百五十萬元，得款花用
    怠盡，因而減損合夥人丁○○、甲○○、己○○對該三筆田地之財產價值，致同
    時生損害於丁○○、甲○○、己○○等三人本人之財產，嗣於八十七年七月間為
    合夥人丁○○發現。
二、案經丁○○、甲○○、己○○訴由臺灣臺中地方法院檢察署檢察官偵查起訴。
    理    由
壹、撤銷改判部分（即被告丙○○部分）：
一、右揭事實業據被告丙○○於本院調查時坦承其曾出資一百萬元，與丁○○等人合
    夥購買上述三筆田地，並受丁○○等之口頭委託，全權辦理土地出售事宜，並有
    合夥買賣契約書一份在卷可憑，核與告訴人丁○○供稱係因被告丙○○稱有買主
    欲購買右開土地，因此將土地所有權狀交給被告丙○○，並以出售總價應在一千
    一百萬元以上之條件，口頭授權被告全權處理右開土地出售事務之證詞相符（見
    本院卷第四六頁背面），合夥人之一己○○於本院調查時亦證稱有委託被告丙○○賣地，被告丙○○曾口頭說有買主要買上開土地事，伊亦同意出售土地等情（
    見本院卷第六十頁背面）。又查告訴人丁○○確於八十七年春節，即同年一月二
    十八日，將右開土地所有權狀交給被告丙○○（見八十七年度偵字第一六九一二
    號卷第五頁背面），被告丙○○則於八十七年三月間，透過案外人陳鴻根向證人
    盧泰松接洽，於同年月十二日以自己為債務人，將右開土地辦妥最高限額四百三
    十萬元之抵押權登記，借得三百五十萬元，亦據證人盧泰松於檢察官偵查時供證
    明確，並有土地登記簿謄本附卷可稽。被告丙○○對該三筆田地之出資額僅一百
    萬元，卻持以抵押貸款三百五十萬元，自足減損其他合夥人對該三筆田地之財產
    價值。本件事證明確，被告丙○○之犯行洵勘認定。
二、核被告丙○○所為，係犯刑法第三百四十二條第一項之背信罪。其一違背任務行
    為同時致生損害於告訴人丁○○、甲○○、己○○等三人本人之財產，係屬想像
    競合犯，依法從一重處斷。原審疏未詳查，認被告丙○○未受丁○○等之委託，
    為其等處理事務，故不構成背信罪，予以諭知無罪，尚有未洽，檢察官上訴意旨
    指摘原判決此部分不當，為有理由，應由本院將原判決此部分撤銷改判。爰審酌
    被告丙○○素行良好及其犯罪之動機、手段、所生之危害、犯罪後坦承犯行、及
    未償還告訴人等之損害等一切情狀，量處有期徒刑六月，以示懲儆。
貳、上訴駁回部分（即被告庚○○部分）：
一、原審法院檢察署檢察官公訴意旨略以：被告庚○○於民國八十四年六月間，與告
    訴人丁○○、甲○○、己○○等人合夥，共同出資新台幣（下同）七百五十萬元
    ，以被告庚○○之名義向林順發購買坐落在台中縣神岡鄉○○段四九七、四九七
    －一六、四九七－一七地號等三筆田地，並信託登記在具有自耕農身分之乙○○
    名下。詎被告庚○○與其夫即被告丙○○共同意圖為自己不法之利益，由丙○○
    於八十七年春節時，向土地所有權狀保管人丁○○佯稱有買主要購買上開田地，
    而取得土地所有權狀，旋即於八十七年三月間持土地所有權狀，設定本金最高限
    額四百三十萬元之抵押權，向不知情之盧泰松借款三百五十萬元，得款花用怠盡
    ，嗣於八十七年七月間為合夥人丁○○等人發現。因認被告庚○○亦涉有刑法第
    第三百四十二條第一項之背信罪等語。
二、按犯罪事實應依證據認定之，無證據不得推定其犯罪事實，又不能證明被告犯罪
    者，應諭知無罪之判決，刑事訴訟法第一百五十四條、第三百零一條第一項定有
    明文。又認定不利於被告之事實，須依積極證據，苟積極證據不足為不利被告事
    實之認定時，即應為有利於被告之認定，更不必有何有利之證據；刑法第三百四
    十二條之背信罪，須以為他人處理事務為前提，所謂為他人云者，係指受他人委
    任，而為其處理事務而言，最高法院三十年上字第八一六號、四十九年台上字第
    一五三０判例各著有明文。訊據被告庚○○矢口否認有背信犯行，辯稱：合夥人
    係借用伊名義購買土地，丙○○向丁○○取得土地所有權狀，及設定抵押權借款
    等情，伊均不知情等語。
三、本件檢察官認被告庚○○涉有刑法第三百四十二條背信罪，無非係以被告庚○○
    於偵查中曾稱：伊向丙○○表示過不可以拿土地去抵押，但丙○○仍不聽。故難
    謂被告庚○○就丙○○將土地持向他人設定抵押借款之事毫不知情。惟查丁○○
    等與丙○○合夥投資買受該土地，實際出資人及事務處理人均為丙○○，僅因庚○○具有幫農之身分，為日後登記之便利始列名為合夥人，庚○○對抵押借款之
    事，並不知情等情，業據共同被告丙○○供陳明確。而稱有買主欲買土地並向丁○○取得土地所有權狀之人係丙○○，丁○○亦係委託丙○○代為處理土地出售
    事宜等情，亦據告訴人丁○○指陳明確，故被告庚○○未受委任處理事務，自無
    從構成背信罪已如前開判例所明示，且縱被告庚○○知悉其配偶丙○○持土地向
    他人抵押借款，其既曾力主不可為此行為，亦足見其並無與丙○○共同背信之主
    觀犯意。此外復查無其他證據足認被告庚○○有任何背信之犯行，原審因而為被
    告庚○○無罪之諭知，核無違誤。檢察官上訴意旨謂被告庚○○就丙○○將土地
    持向他人設定抵押借款之事應非毫不知情，認其有背信罪之犯行，而指摘原判決
    此部分不當，非有理由，應予駁回。
據上論結，應依刑事訴訟法第三百六十九條第一項前段、第三百六十八條、第三百六
十四條、第二百九十九條第一項前段，刑法第三百四十二條第一項、第五十五條前段
，罰金罰鍰提高標準條例第一條前段，判決如主文。
本案經檢察官戊○○到庭執行職務。
中      華      民      國    八十九     年      三       月     十五   日
                                  臺灣高等法院臺中分院刑事第三庭
                                        審判長法  官  方  艤  駐
                                              法  官  張  祺  祥
                                              法  官  王  德  麟
右正本證明與原本無異。
不得上訴。
                                              書記官  林  振  甫
中      華      民      國    八十九     年      三       月     十六   日
附引法條：
刑法第三百四十二條第一項：為他人處理事務，意圖為自己或第三人不法之利益，或
損害本人之利益，而為違背其任務之行為，致生損害於本人之財產或其他利益者，處
五年以下有期徒刑、拘役或科或併科一千元以下罰金。
                                  Ｃ


司法院資訊處製作；財團法人民間司法改革基金會備份。
